【裁判字號】    89,上易,122
【裁判日期】    890302
【裁判案由】    妨害名譽
【裁判全文】
臺灣高等法院刑事判決                            八十九年度上易字第一二二號
    上  訴  人  臺灣基隆地方法院檢察署檢察官
    被      告  丙○○
右列被告因妨害名譽及信用案件，經檢察官提起公訴 (八十八年度偵字第一三七五號
)，本院判決如左：
右上訴人因被告妨害名譽及信用案件，不服臺灣基隆地方法院八十八年度易字第四八
三號，中華民國八十八年十一月九日第一審判決（起訴案號：臺灣基隆地方法院檢察
署八十八年度偵字第一三七五號），提起上訴，本院判決如左：
    主      文
上訴駁回。
    理      由
一、本案經本院審理結果，認第一審判決以不能證明被告犯罪，而為無罪之諭知。經
    核並無不當，應予維持，並引用第一審判決書記載之證據及理由（如附件）。
二、公訴人上訴意旨以：案發當時，被告丙○○與其夫進出會場多次，證人蔡麗秋確
    實於先前示意二人過來同坐，但二人並未應邀，逕往電梯方向走去，片刻後二人
    再度回到會場，且不請自坐，不發一語，滿臉不悅，顯為商量後之行為表現，此
    等行為使在場近八桌之住戶及同桌賓客（包括蔡麗秋先生之友人、蔡麗秋女兒之
    友人）紛紛找理由先行離席。被告見狀後，繼而先在部分親屬耳邊揚言告訴人夫
    妻真不要臉，不罵都不行等語，復在告訴人耳邊說「你們二人很不要臉」等語。
    被告此等行為顯有公然侮辱之故意，且達於多數人共見共聞之狀態，原審謂被告
    主觀上無公然侮辱之犯意，客觀上未達「使多數人共見共聞之狀態」，容有違誤
    等語。
三、惟查：被告向告訴人乙○○、甲○○指稱：「你們真的很不要臉，不罵都不行」
    ，並未使不特定多數人共見共聞之狀態，業據原審查明並詳載理由依據。另被告
    對證人即告訴人之姐蔡麗秋為上開言詞時，同在現場之人亦無法聽聞，亦據證人
    蔡麗秋於原審證述無訛。則被告為誣辱告訴人言詞時，並未使多數人共見共聞之
    狀態，自與公然誣辱罪構成要件不符。公訴人上訴意旨，猶執被告犯罪，為無理
    由，應予駁回。
據上論斷，應依刑事訴訟法第三百七十三條、第三百六十八條，判決如主文。
本案經檢察官李金定到庭執行職務。
中      華      民      國     八十九    年      三      月     二      日
                          臺灣高等法院刑事第十四庭
                              審判長法  官  陳  祐  輔
                                    法  官  蔡  國  在
                                    法  官  陳  國  文
右正本證明與原本無異。
不得上訴。
                                    書記官  王  柏  敦
中      華      民      國     八十九    年      三      月     六      日
附件
臺灣基隆地方法院刑事判決                        八十八年度易字第四八三號
    公  訴  人  臺灣基隆地方法院檢察署檢察官
    被      告  丙○○  女  二十九歲（民國○○○年○月○○日生）
                        業商  住基隆市○○○街六十三號六樓
                        身分證統一編號：Ｈ二二三四一六四六號
右列被告因妨害名譽及信用案件，經檢察官提起公訴 (八十八年度偵字第一三七五號
)，本院判決如左：
    主  文
丙○○無罪。
    理  由
一、公訴意旨略以：被告丙○○（涉嫌詐欺部分另為不訴處分）係蔡惠如之兄蔡憲忠
    （涉嫌妨害名譽部分另移期台灣基隆地方法院併案審理，涉嫌恐嚇、詐欺、背信
    、教唆為證部分另為不起訴處分）之妻，因蔡憲忠與乙○○就金錢借貨問題發糾
    紛，被告丙○○竟於民國八十七年九月二十日晚間，在基隆市○○路亞瑟社區中
    元節晚會上，公然以「你們真的很不要臉，不罵都不行」等語侮辱乙○○及其夫
    甲○○，因認被告丙○○涉犯刑法第三百零九條第一項：公然侮辱罪嫌。
二、按刑法第三百零九條第一項之公然侮辱罪，須以侮辱行為足使不特定人或多數人
    ，得以共聞共見之狀況為要件。訊據被告丙○○堅決否認有上開公然侮辱犯行，
    辯稱：案發當日晚上，因我及我先生均未參與該次中元節晚會，所以均在家裡，
    也沒有遇見我先生蔡憲忠之姐蔡麗秋，如何能公然侮辱告訴人乙○○、甲○○，
    實屬冤枉等語，而公訴意旨認被告涉犯公然侮辱罪嫌，無非以告訴人乙○○、甲○○之指訴及證人蔡麗秋之證述為其論據。惟查告訴人於乙○○、甲○○、證人
    蔡麗秋於偵查時固均指 (證) 稱：被告確有在亞瑟社區中元節晚會上說他們二人
    (指告訴人二人)真不要臉，不罵都不行等語，惟觀諸告訴人二人及證人蔡麗秋於
    偵查時之陳述，均無法明瞭被告係在何種情況下為前開之侮辱言詞及是否已達不
    特定人或多數人共聞共見之狀況？因此本院於審理時再次傳訊證人即告訴人乙○○之姐、被告之夫蔡憲忠之姐蔡麗秋到庭結證稱：案發當日晚上，我及我先生、
    女兒、女兒朋友一同參加亞瑟社區中元節晚會，席間我見到被告及被告之夫蔡憲
    忠先後由外面進入走至電梯邊，我即揮手示意要他們二人過來，他們怔了一下，
    就一起過來跟我們坐同一桌，我有勸他們要吃菜，但他們二人都沒有吃，也沒有
    說話，後來被告在我身旁貼近我耳朵對我說，今天是看我的面子，他們二人 (指
    告訴人二人)真不要臉，不罵都不行等語，本院續問：當天同桌者有幾人？同桌
    之人有無聽聞？該證人蔡麗秋答以：我、我先生、我女兒及其朋友、告訴人二人
    ，及後來被告及被告之夫，至於鄰居都是過來坐一下就走了，我女兒沒有聽到，
    至於告訴人二人有無聽到我不知道？本院再問：其他鄰桌之人有無聽到？證人蔡
    麗秋答以：應該沒有，因為當時鄰桌有大人、小孩，有在講話，有在吵鬧，當時
    很吵，如果不是刻意聽，應該聽不到等語，而告訴人乙○○於本院審理時亦指稱
    ：案發當時晚上，被告及其夫先後進入社區電梯旁，蔡麗秋有要他們二人過來坐
    ，他們二人猶豫一下，也過來跟我們坐同桌，但他們二人坐約十五分鐘，都未發
    一語，臉色極為難看，後來被告之夫離席，被告也緊接著起來，但沒有馬上離去
    ，我看被告走到蔡麗秋耳朵旁不知跟蔡麗秋說什麼話，說完後又走到我身旁在我
    耳邊說你們二人 (指告訴人二人)很不要臉，隨即離開，因我當時有抱小孩，我
    就將小孩交給我先生抱要上前質問被告，但為我先生、蔡麗秋攔阻等語，告訴人
    甲○○於本院審理時亦指稱：案發當時晚上，被告及其夫先後進入社區電梯旁，
    蔡麗秋有要他們二人過來坐，他們二人猶豫一下，也過來跟我們坐同桌，但他們
    二人坐約十五分鐘，都未發一語，臉色極為難看，後來被告之夫離席，被告也緊
    接著起來，但沒有馬上離去，我看被告走到蔡麗秋耳朵旁不知跟蔡麗秋說什麼話
    ，說完後又走到我太太身旁在我太太耳邊也不知說什麼話，隨即離開，我太太就
    很生氣要把小孩交給我抱，我問我太太何事，我太太才說被告剛剛說我們二人很
    不要臉等語，核證人蔡麗秋係告訴人乙○○及被告之夫蔡憲忠之姐，證人蔡麗秋
    與被告及被告之夫蔡憲忠間並無任何仇恨怨隙，被告及被告之夫蔡憲忠平日對證
    人蔡麗秋亦極為尊重之情，亦據被告於本院調查時供明在卷，左係弟、右係妹，
    證人蔡麗秋自無褊袒一方之理，證人蔡麗秋於本院審理時之證詞應堪採信，且核
    與告訴人二人於本院審理時指訴之情節相符，至被告所舉之證人即被告之夫蔡憲
    忠在本院審理時所證被告未參加當天中元節晚會，均在家裡，亦未遇到蔡麗秋云
    云，因證人蔡憲忠係被告之夫，其證言難免褊袒而不足採信，足認被告確有在亞
    瑟社區中元節晚會先在證人蔡麗秋身邊，繼而在告訴人乙○○耳邊說告訴人二人
    真不要臉等語，惟被告對證人蔡麗秋說告訴人二人很不要臉時，同桌之證人蔡麗
    秋之女、告訴人二人均未聽聞，後被告對告訴人乙○○說你們二人很不要臉時，
    在旁之告訴人甲○○亦未聽聞，遑論在場之他桌客人，因此倘被告確有公然侮辱
    告訴人二人之犯意，被告大可利用此一公眾聚會之場合在大庭廣眾之下大聲疾呼
    告訴人二人種種之不是，但被告僅係私下先在證人蔡麗秋後在告訴人乙○○耳邊
    輕聲說告訴人二人真不要臉，難認被告主觀上有何公然侮辱之犯意，且其客觀上
    之行為亦未達於不特定人或多數人可共見共聞之公然侮辱程度，況且參諸偵查卷
    內之相關證據顯示被告之夫蔡憲忠與告訴人二人間有金錢上之糾紛，因而彼此心
    爭甚深，被告在偶遇告訴人二人之場合，先對亦屬親戚之證人蔡麗秋說是看你的
    面子，他們二人真不要臉，不罵都不行，再對告訴人乙○○說你們二人真不要臉
    等語，無非在對親戚及告訴人發洩其不滿之情緒，更難認被告有何公然侮辱之犯
    意，因此被告所辯其不在場，亦未侮辱告訴人二人云云，辭不足採，然被告之前
    開行為尚與刑法第三百零九條第一項之公然侮辱罪之構成要件有間，不能證明被
    告有何犯罪，依法自應諭知無罪之判決。
據上論斷，應依刑事訴訟法第三百零一條第一項，判決如主文。
本案經檢察官李太正到庭執行職務。
中      華      民      國     八十八     年     十一     月     九     日
                                臺灣基隆地方法院刑事第二庭
                                        法  官  徐  世  禎
右正本證明與原本無異。
對於本件判決如有不服，應於收受送達後十日內，向本院提出上訴書狀，上訴於臺灣
高等法院，並按他造當事人之人數附具繕本。
                                        書記官  莊  國  隆
中      華      民      國     八十八     年     十一     月     十九   日


司法院資訊處製作；財團法人民間司法改革基金會備份。
